臺灣新竹地方法院民事裁定　　　　　　　 94年度執破字第3號
聲明異議人　財政部臺灣省北區國稅局新竹縣分局
即　債權人
法定代理人　甲○○
上列聲明異議人因益英企管顧問有限公司破產財團之財產分配聲
明異議，本院裁定如下：
    主  文
異議駁回。
異議程序費用由聲明異議人負擔。
    理  由
一、聲明異議意旨略以：依破產法立法意旨係保護債權人權益，
    使債權人能在破產程序中獲債權之部分清償，依所附分配表
    本案債權人僅２位，即聲明異議人及三久稅務會計事務所，
    且稅稅捐債權有優先權，本案進破產程序於債權人毫無實益
    。又破產財團依破產管理人出示之資產負債表，總資產為現
    金新台幣（下同）二萬九千九百六十九元，於民國 (下同）
    94年4月27日宣告破產裁定後於支付破產程序進行中之破產
    費用、債務後益形減少。異議人於95年4月6日函請破產管理
    人依破產法第148條規定向管轄法院聲請破產終止，破產管
    理人於同年4月17日向異議人聲明於破產宣告後所生之破產
    費用僅一千九百四十二元，破產財團仍足支付，但該項金未
    計入破產管理人之報酬及破產管理人因踐行破產程序所生之
    費用（例如文具支出、電話費等），是故破產管理人所擬具
    之已支付費用表與事實顯不相當，衡諸上情，請貴院本諸職
    權調查，監督破產管理人仍依破產法第148條規定聲請破產
    程序之終止，爰依破產法第139條聲明異議等情。
二、按在第一次債權人會議後，破產財團之財產可分配時，破產
    管理人應即平均分配於債權人；前項分配，破產管理人應作
    成分配表，記載分配之比例及方法；分配表，應經法院之認
    可，並公告之；對於分配表有異議者，應自公告之日起十五
    日內，向法院提出之，破產法第139條定有明文。次按破產
    宣告後，如破產財團之財產不敷清償財團費用及財團債務時
    ，法院因破產管理人之聲請，應以裁定宣告破產終止，破產
    法第148條固亦定有明文。經查：破產管理人就前開異議事
    由提出說明：「本案破產宣告後，破產財團之費用截至95年
    4 月17日止為一千九百四十二元，於95年4月17日至95年9月
    20 日止，因本案無重大進度及支出，故僅列舉及動支法院
    閱卷影印收據支出4元，合計共支出一千九百四十六元，破
    產財團結餘二萬八千零二十三元。相關貴局提示可能列為本
    案破產財團之費用部分分別說明如下：(1)相關破產管理人之
    報酬部分，因依本案於裁定執行破產時，已裁定管理人將不
    擬收取報酬，故依實質情況無列於破產財團費用中。(2)相關
    踐行破產管理人所生之費用，如貴局來函所提示，公文往來
    之印刷費及電話費部分，該項支出與本會計師其他業務成本
    共同支出，因使用於本案數量及經費甚微，因此，為求保全
    所有債權人之最大權益，將不列入本財團之費用。」等情，
    有破產管理人96年4月3日說明函在卷可參。次查，本院於94
    年4 月27日裁定宣告益英企業顧問有限公司破產時，業於裁
    定理由中載明：「破產管理人，應就會計師或其他適於管理
    該破產財團之人中選任之，破產法第八十三條第一項定有明
    文；查莊嘉文會計師係經過會計師考試及格，目前於聯緯聯
    合會計師事務所執行會計師業務，有會員證書、及格證書在
    卷可考，而莊嘉文會計師亦到庭表示基於昔日與聲請人之情
    誼，願意不支應破產管理人報酬處理相關破產事宜等情，本
    院審莊嘉文會計師與益英公司並無任何特別利害關係，僅係
    因基於與清算人即聲請人之情誼，而願擔任破產管理人，並
    不支應報酬，對於破產程序之順利進行即有甚大助益，加以
    審酌莊會計師本身對破產程序處理之專業性及本件破產程序
    尚稱單純，因認本件仍有宣告破產之實益，並由莊會計師擔
    任破產管理人應屬適當。」 (詳本院前開裁定第2頁理由第
    （三)項），且就該裁定聲明異議人於收受裁定後並未抗告
    或表任何異議，則異議人於本件執其前不爭執之同一理由主
    張因破產管理人未列入其報酬而認該分配與事實不符云云，
    即非可採。再查，破產制度者，乃債務人陷於一般的不能清
    償其債務時，為使多數債權人獲得公平之滿足，及予債務人
    以復甦之機會，俾免債務之繼續增加，並防足一般社會經濟
    恐慌之一種社會制度。是此，破產法之立法目的除使多數債
    權人獲得公平之滿足外，尚有其他法制目的存在，債權人之
    債權於破產程序中原已無可能獲得全額之滿足，蓋破產人債
    務大於其資產始有破產宣告之必要，則於破產執行程序中債
    權人公平之受償為其規範目的之重點，本件異議人依法為優
    先受分配之債權人，較其他債權人並無何不公平之情況可言
    ；又本件破產財團扣除破產財團費用及破產財團務後既尚有
    二萬餘元之現金可資分配，並優先分配予聲明異議人，即難
    謂有破產法第148條規定之情形，聲明異議人執以聲明異議
    ，並認法院應依破產法第148條裁定宣告破產終止，於法未
    合，為無理由，應予駁回。
三、依破產法第5條、民事訴訟法第95條、第78條規定，裁定如
    主文。
中　　華　　民　　國　　96　　年　　6 　　月　　14　　日
                  民事第一庭    法　官　陳順珍
以上正本係照原本作成。
如對本裁定抗告須於裁定送達後10日內向本院提出抗告狀。
中　　華　　民　　國　　96　　年　　6 　　月　　14　　日
                                書記官　周育瑜
